【裁判字號】    99,抗,152
【裁判日期】    990206
【裁判案由】    不服延長羈押
【裁判全文】
臺灣高等法院刑事裁定                   99年度抗字第152號
抗  告  人
即  被  告  甲○○
上列抗告人因違反毒品危害防制條例案件，不服臺灣基隆地方法
院中華民國99年1月19日98年度重訴字第12號所為延長羈押裁定
，提起抗告，本院裁定如下：
    主  文
抗告駁回。
    理  由
一、原裁定略以：被告甲○○因毒品危害防制條例案件，經訊問
    後，認為犯罪嫌疑重大，所犯為最輕本刑5年以上有期徒刑
    之罪，且同案被告王仁德、黃東隆、陳尚彬、林艷彼此供述
    不符，並有共犯在逃，有事實足認有勾串共犯之虞，非予羈
    押，顯難進行審判，而自民國98年10月29日裁定執行羈押，
    ，嗣於99年1月13日訊問被告及審閱全卷後，認本件原羈押
    原因依然存在，仍有繼續羈押之必要，並自99年1月29日起
    延長羈押原因等語。
二、抗告意旨略以：本件除被告王仁德外，皆已在訊問後解除禁
    見，故無串證之虞；又本件在逃主嫌陳澤源已於1月中旬通
    緝到案，亦無串證之虞；而抗告人係於98年9月29日自行到
    案說明，故無逃亡之虞，且均配合地院審理，並經法官、檢
    察官同意以製造未遂起訴，故抗告人涉案未深，已無羈押之
    必要云云。
三、按被告有無繼續羈押之必要，應許由法院斟酌訴訟進行程度
    及其他一切情事而為認定（最高法院46年度台抗字第6號判
    例可參）。而關於羈押與否之審查，其目的僅在判斷有無實
    施羈押強制處分之必要，並非認定被告有無犯罪之實體審判
    程序，故關於羈押之要件，無須經嚴格證明，以經釋明得以
    自由證明為已足；至於被告是否成立犯罪，乃本案實體上應
    予判斷之問題。故被告有無羈押之必要，法院僅須審查被告
    犯罪嫌疑是否重大、有無羈押原因、以及有無賴羈押以保全
    偵審或執行之必要，由法院就具體個案情節予以斟酌決定，
    如就客觀情事觀察，法院許可羈押之裁定或延長羈押之裁定
    ，在目的與手段間之衡量並無明顯違反比例原則情形，即無
    違法或不當可言。司法院大法官釋字第665號就刑事訴訟法
    第101條第1項第3款規定之合憲解釋於理由中明載：「刑事
    訴訟法第101條第1項第3款規定之羈押，係因被告所犯為死
    刑、無期徒刑或最輕本刑為5年以上有期徒刑之罪者，其可
    預期判決之刑度既重，該被告為規避刑罰之執行而妨礙追訴
    、審判程序進行之可能性增加，國家刑罰權有難以實現之危
    險，該規定旨在確保訴訟程序順利進行，使國家刑罰權得以
    實現，以維持重大之社會秩序及增進重大之公共利益，其目
    的洵屬正當。又基於憲法保障人民身體自由之意旨，被告犯
    上開條款之罪嫌疑重大者，仍應有相當理由認為其有逃亡、
    湮滅、偽造、變造證據或勾串共犯或證人等之虞，法院斟酌
    命該被告具保、責付或限制住居等侵害較小之手段，均不足
    以確保追訴、審判或執行程序之順利進行，始符合該條款規
    定，非予羈押，顯難進行追訴、審判或執行之要件，此際羈
    押乃為維持刑事司法權有效行使之最後必要手段，於此範圍
    內，尚未逾越憲法第23條規定之比例原則，符合本院釋字第
    392號、第653號、第654號解釋意旨，與憲法第8條保障人民
    身體自由及第16條保障人民訴訟權之意旨，尚無違背」，可
    知其非宣告刑事訴訟法第101條第1項第3款之重罪羈押原因
    違憲，係要求附加考量被告除犯重罪之外，是否有相當理由
    認其有逃亡、湮滅、偽造、變造證據或勾串共犯或證人等之
    虞，依法條體系解釋，該等附加考量與單純考量同條第1項
    第1款、第2款之羈押原因仍有程度之不同，應予區別，否則
    不啻等同廢除同條第1項第3款之羈押原因。基此，伴同重罪
    羈押考量逃亡、湮滅、偽造、變造證據或勾串共犯或證人之
    虞，與單純考量有逃亡、湮滅、偽造、變造證據或勾串共犯
    或證人之虞之羈押原因，強度應有差異，即伴同重罪羈押考
    量之逃亡、湮滅、偽造、變造證據或勾串共犯或證人之虞，
    其理由強度未必足夠為單獨之羈押原因，然得以與重罪羈押
    之羈押原因互為相佐。
四、經查：本件抗告人即被告甲○○所涉毒品危害防制條例第4
    條第2項之製造第二級毒品罪，為最輕本刑七年以上有期徒
    刑之重罪，合於刑事訴訟法第101條第1項第3款得予羈押之
    要件，且被告甲○○亦坦承幫助製造第二級毒品安非他命，
    足徵其犯罪嫌疑重大，而共犯陳澤源雖已於99年1月13日緝
    獲到案，有本院在監在押全國紀錄表1件在卷可稽，惟其他
    共犯王仁德、黃東隆、陳尚彬、林艷均否認犯行，且彼此供
    述不符，仍非無勾串共犯之虞。再參以其所涉重罪，嚴重危
    害社會治安，原法院審酌全案及相關事證，斟酌訴訟進行程
    度及其他一切情事，認被告甲○○羈押原因仍舊存在，且仍
    有繼續羈押之必要，而裁定延長羈押，本為原法院就個別被
    告具體情形依法裁量職權之行使，經核在目的與手段間之衡
    量，並無違反比例原則，原法院裁定被告甲○○自99年1月
    29日延長羈押二月。經核並無不合。又本件原法院係以刑事
    訴訟法第101條第1項第2款、第3款之規定而裁定羈押，核與
    刑事訴訟法第101條第1項第1款事由無涉，被告甲○○辯稱
    伊無逃亡之虞云云，自非本件羈押原因消滅事由。綜上所述
    ，被告甲○○前揭抗告意旨所述，不能據認其羈押原因均已
    消滅，且無刑事訴訟法第114條所規定得以停止羈押之事由
    。被告甲○○執上揭情詞，指摘原延長羈押之裁定不當，提
    起抗告，為無理由，應予駁回。
五、據上論結，應依刑事訴訟法第412條，裁定如主文。
中    華    民    國    99    年    2     月    6     日
                  刑事第二十二庭審判長法  官  郭雅美
                                      法  官  洪于智
                                      法  官  李麗珠
以上正本證明與原本無異。
不得再抗告。
                                      書記官  陳禹任
中    華    民    國    99    年    2     月    8     日


司法院資訊處製作；財團法人民間司法改革基金會備份。
